【裁判字號】    96,上訴,1863
【裁判日期】    970331
【裁判案由】    違反槍砲彈藥刀械管制條例
【裁判全文】
臺灣高等法院高雄分院刑事判決        96年度上訴字第1863號
上  訴  人
即  被  告  丁○○
選任辯護人  李淑欣律師
上列上訴人因違反槍砲彈藥刀械管制條例案件，不服臺灣高雄地
方法院96年度訴字第1299號中華民國96年8 月14日第一審判決（
起訴案號：臺灣高雄地方法院檢察署96年度偵字第5127號），提
起上訴，本院判決如下：
    主  文
原判決撤銷。
丁○○未經許可，持有可發射子彈具有殺傷力之改造手槍，處有
期徒刑年肆月，併科罰金新臺幣陸萬元，罰金如易服勞役，以
新台幣壹仟元折算壹日。附表編號1 所示之槍枝壹把沒收。
    事  實
一、丁○○明知非經主管機關許可，不得持有可發射子彈具有殺
    傷力之各式槍砲及子彈，竟未經許可，於民國95年下半年某
    月間某日，經由不詳管道取得具殺傷力如附表所示之槍枝及
    子彈（其槍枝、子彈款式及數量，詳如附表所示），並將之
    藏置於高雄縣仁武鄉大灣村大全二巷27號之綠色鐵皮屋內，
    而無故持有之。嗣於96年2 月7 日下午4 時57分許，經警持
    法院核發之搜索票，在上址鐵皮屋內搜索查扣如附表所示之
    槍枝及子彈（其中子彈各1 顆均於鑑定時試射而不存在）。
二、案經高雄縣政府警察局仁武分局報告臺灣高雄地方法院檢察
    署檢察官偵查起訴。
    理  由
壹、證據能力部分：
    證人黃柄瑞及蔡其福於偵查中在檢察官前所為陳述，已經依
    具結，並無顯不可信之特別情況，復於審理中到庭經被告行
    使對質詰問權，依法自得為證據。
貳、實體部分：
一、訊據上訴人即被告丁○○否認有何持有改造手槍及子彈之犯
    行，辯稱：扣案之改造手槍及子彈係黃柄瑞持有之物，我曾
    於95年10月、11月間看見黃柄瑞在火葬場旁的花店出示上開
    手槍、子彈云云。經查：
  (一)警察於96年2月7日持法院核發之搜索票，前往高雄縣仁武鄉
    大灣村大全二巷27號綠色鐵皮屋內執行搜索，而查扣如附表
    所示之槍枝及子彈，有搜索扣押筆錄、扣押物品目錄表、現
    場照片足憑（見警卷第13頁、第15頁、第40頁）。而扣案之
    槍枝、子彈經送內政部警政署刑事警察局以性能檢驗法、試
    射法鑑定之結果認為：送鑑手槍1 支，認係由仿BERETTA 廠
    84型半自動手槍製造之槍枝，換裝土造金屬槍管及土造金屬
    槍機而成之改造手槍，機械性能良好，可擊發適用子彈，認
    具殺傷力；送鑑之子彈2 顆，其中1 顆認係口徑9 釐米之制
    式子彈，經檢視彈殼有截短痕跡，經實際試射可擊發，認具
    殺傷力，另1 顆認係具直徑9 釐米金屬彈頭之土造子彈，經
    實際試射可擊發，認具殺傷力等語，有該局96年3 月8 日刑
    鑑字第0960028102號槍彈鑑定書在卷可憑（見偵卷第67頁）
    。
  (二)證人即查獲本件槍彈之警察蔡其福在原審證稱：警方接獲線
    報（即證人A1檢舉）指稱被告持有1 把槍及子彈，並將槍、
    彈藏放在上開鐵皮屋內，經警持搜索票前往搜索，…進行搜
    索時黃柄瑞亦在現場，警方在倉庫（即鐵皮屋）內查獲一個
    塑膠袋，該塑膠袋裡裝有紙盒1 個，紙盒內有毛巾，槍、彈
    則先用報紙包起來後，放在毛巾中等語（見原審卷第58頁）
    。秘密證人A1（年籍在卷）在原審亦證稱：被告之前要和人
    講事情，將槍拿出來（給大家看）表示說他要試槍，…（被
    告亮槍）當時是晚上，現場約有5 個人，…被告在試槍後才
    與對方談事情，被告有拿槍給對方看，…該次並非我第一次
    看見被告拿槍，被告經常將槍拿出來炫耀，…該次我自被告
    試射完畢到談完事情均全程在旁觀看，約歷時1 至2 小時，
    …被告所持有之槍枝即法庭所臚列供指認之編號相片所示
    手槍（即本件扣案槍枝）等語（見原審卷第63頁、第64頁、
    第66頁、第64頁），證人黃柄瑞亦證稱：我與被告合夥經營
    殯葬社，我在平常工作場合，曾見過被告拿槍，被告所拿的
    槍枝應該是法庭所臚列供指認之編號所示手槍（即本件扣
    案槍枝），…我當時所看到的槍管係鐵製的，有點生鏽，槍
    枝顏色為黑色，短短的（槍），…我僅看過被告拿過1 次槍
    ，當時被告有將槍交給我拿，…該槍與警察所搜索到的那把
    槍一樣等語（見原審卷第69頁、第70頁）。核證人A1與黃柄
    瑞就被告持有之槍枝即為本件扣案之仿貝瑞塔84型黑色改造
    手槍乙節均證述明確，並能在原審所提供指認之4 把相類似
    槍枝圖片中明確指出本件扣案手槍，可見證人A1與黃柄瑞確
    曾目睹被告持有、把玩上開槍枝之事實至明。再者，高雄縣
    仁武鄉大全二巷27號鐵皮屋係被告經營葬儀社所用之倉庫，
    除其與黃柄瑞均有上開鐵皮屋之鑰匙，並無他人持有上開鐵
    皮屋之鑰匙之事實，則據被告坦認不諱，並經證人黃柄瑞證
    述明確（見原審卷第9 頁、第68頁），益徵本件扣案槍、彈
    係由被告持有。
  (三)證人黃柄瑞於偵查中雖曾證稱：我於數月前在火葬場旁看到
    被告持有之槍枝之槍管係白鐵色，我以為係玩具槍；惟經檢
    察官提示扣案槍枝之相片予其指認，即稱所看到的槍枝即為
    扣案之槍枝等語（見偵卷第50頁、第51頁）；嗣於原審審理
    時對其所目睹被告持有之槍枝樣式為何，雖曾一度猶豫難決
    ，惟其亦稱；我確定被告當時交給我看的槍枝不是玩具槍，
    因為槍管是鐵製的，與警察所搜到的那把槍一樣，警察蔡其
    福查到槍時，有拿槍給我指認；那時離案發時間比較近，所
    以，我可確定等語（見原審卷第69至72頁）；再者，被告在
    偵查中亦承認曾出示槍枝給黃柄瑞觀看，雖稱係出示BB彈的
    空氣槍云云（偵查卷第29頁、聲羈卷第11頁），惟警察蔡其
    福偵查中已證稱；搜索時曾查獲另外二把槍，但是塑膠玩具
    槍，不能擊發等語（偵查卷第76頁），且由搜索扣押筆錄可
    知，警察當時並未將該二把玩具槍扣案（警卷第13至15頁）
    ，足見該未扣案之二把塑膠玩具槍，由其外觀或材質，即可
    輕易排除係屬管制之槍枝，否則，警察基於績效，豈有不將
    之扣案之理，而證人黃柄瑞已明確證其所目睹之槍枝係鐵製
    ，顯見被告所出示之槍枝並非玩具槍甚明。又衡諸個人記憶
    力隨時間日久而有淡忘或混淆之情，故證人黃柄瑞於偵查中
    未經檢察官提示搜索現場照片前，其對槍枝外觀之記憶因遭
    搜索當日所查獲之數把槍枝外觀（含真槍與玩具槍）所混淆
    ，而一時誤認槍枝顏色，尚難謂有何違常之處，況被告持有
    本件扣案之黑色改造手槍乙情，已據證人A1證述甚明，是自
    不能以證人黃柄瑞前於偵查中因一時記憶混淆所為之偶一證
    詞，或於審理中未能即時明確指認被告曾出示供其觀看之槍
    枝，即遽予排除證人黃柄瑞之全部證言，更不能因此逕為對
    被告有利之推斷。至於證人黃柄瑞就其見到被告持槍之時點
    雖證稱：「係在案發前半年（即95年9 月間）」、「係在案
    發前一兩個月（即95年12月間）」等語（以上分別見原審卷
    第71頁、第73頁），致前後歧異。惟其已稱；我對時間比較
    沒有概念，應該是案發前一、二個月等語（原審卷第71頁）
    。復參酌其於警詢及羈押訊問時均稱係於案發前一、二個月
    ，目睹被告出示槍枝等語（警卷第6 頁、聲羈卷第8 頁），
    應認其於原審審理中所述目睹被告出示槍枝之時間為案發前
    一、二個月部分為可採。
  (四)又證人甲○○雖證稱：我自95年9 月起至96年2 月止，受僱
    於被告丁○○所經營之上將彩球禮儀公司，我在95年10月底
    某日上午10時許，曾在火葬場旁的花店，看過黃柄瑞持有槍
    枝、子彈，…當時黃柄瑞有將彈匣拿起來、拉動槍枝滑套，
    該槍枝整枝是黑色的，槍管是白鐵的，（槍身）小小的，…
    該槍枝就如法庭所臚列供指認之編號圖片所示手槍（即本
    件扣案手槍）等語（見原審卷第73頁、第74頁、第75頁、第
    76頁），惟證人黃柄瑞並未承認其有出示扣案槍枝給證人甲
    ○○觀看之事實，因此，證人甲○○所述是否真正，即非無
    疑。再者，本件秘密證人A1所檢舉之對象係被告，並非黃柄
    瑞，此有警聲搜卷料可參，且查獲槍彈之鐵皮屋係被告所有
    ，已如前述，如果，扣案槍彈係黃柄瑞所有，其何以將之置
    放於非其所有之鐵皮屋內？顯見證人甲○○所述，應係迴護
    被告之詞，不足採信。
  (五)被告之辯護人固主張：秘密證人A1可能因與被告有仇隙，始
    設詞誣陷被告云云（見原審卷第81頁），惟本件員警確於被
    告所使用之上開倉庫中查獲槍、彈之事實，已如前述，是秘
    密證人A1向警方舉報之線索應屬真正。參以證人黃柄瑞指證
    明確，況據證人蔡其福證稱：搜索現場除查獲本件扣案槍枝
    外，在同一地點另發現兩把BB彈玩具手槍，該玩具手槍係放
    在比較外面，放在一個塑膠籃內等語（見原審卷第59頁、第
    60 頁） ，而被告則供述：上開兩把玩具手槍是我兒子在玩
    的等語（見原審卷第81頁），足見被告收置其子女把玩之玩
    具手槍地點與員警搜索發現內藏改造手槍、子彈之紙盒地點
    相距不遠，且係被告平日經常走動之處，為被告實力可得支
    配之處所，本件扣案槍、彈並非藏置於倉庫中隱密且為被告
    不能得悉之處所，再佐以證人A1、黃柄瑞均證稱，渠等在員
    警前往搜索前均曾見聞被告把玩本件扣案手槍等情在卷至明
    （見原審卷第63頁、第69頁、第73頁），自無可能於員警前
    往搜索當日始遭人栽槍，故被告辯護人之主張尚乏證據足佐
    ，洵非可採。
  (六)本件扣案槍枝經指紋鑑定結果雖未發現有被告之指紋，惟此
    因係未能在槍枝上採得紋線清楚之指紋所致，有刑事警察局
    96年3 月15日刑紋字第0960038554號鑑驗書、96年11月6 日
    刑紋字第0960164397號鑑驗書可參（原審卷第38至39頁、本
    院卷55頁），且因其上並未發現有被告以外之人之指紋，自
    難據此而為被告有利之認定。
  (七)又被告所聲請傳訊之證人乙○、戊○○、丙○○、林永欽、
    徐國棟於本院審理中雖證稱：並未見到被告常與「青面獠牙
    」之人在一起，被告亦無走路「三角六身（台語）」情形，
    亦未見過被告持有槍枝等語（本院卷第86至98頁、第156 至
    170 頁）；惟其等係因業務而與被告有所往來，或係被告之
    鄰居，平時與被告並無特別交情，業經其等陳明在卷，則在
    此情形，對於被告之持有槍枝情形，自無從知悉，故其等所
    述，亦難據為被告有利之認定。
  (八)綜上，本案事證已臻明確，被告持有附表所示之槍枝及子彈
    行為，足以認定。又被告雖聲請再傳訊秘密證人A1，惟該證
    人已於原審審理中經被告行使對質詰問，且其陳述已經明確
    ，別無再行訊問之必要，自無再行傳訊必要，附此敘明。
二、核被告持有改造手槍及子彈之行為，係犯槍砲彈藥刀械管制
    條例第8 條第4 項之未經許可持有其他可發射子彈具殺傷力
    之手槍罪及同法第12條第4 項未經許可持有子彈罪。又被告
    同時持有上開仿貝瑞塔廠84型改造手槍及子彈，係以一行為
    觸犯構成要件相異之二罪名，為想像競合犯，應依刑法第55
    條規定，從一重論以未經許可，持有可發射子彈具有殺傷力
    之改造手槍罪。又被告之犯罪時點雖在96年4 月24日之前，
    惟其所犯之罪係屬中華民國九十六年罪犯減刑條例第3 條第
    4 款規定不得減刑之罪，而不得適用上開條例予以減刑，併
    此敘明。
三、原審以被告罪證明確而為論罪科刑，固非無見，惟依證人黃
    柄瑞在警詢及偵查中所述，係被告出示扣案槍枝向其炫耀（
    警卷第6 頁、偵查卷第28頁、51頁），並未承認其有與被告
    共同持槍彈之事實，且被告亦未供稱有與證人黃柄瑞共同持
    有扣案槍枝子彈，自難認被告係與黃柄瑞共同持有扣案槍枝
    子彈（按黃柄瑞經檢察官提起公訴後，已經原審法院以96年
    度訴字第4325號判決判處無罪在案，經檢察官提起上訴後，
    由本院另案審理中），是原判決認被告與黃柄瑞係共同持有
    本件槍彈，則有未洽。被告上訴意旨否認犯罪，雖無理由，
    惟原判決既有不當之處，應予撤銷改判。爰審酌被告矢口否
    認犯行，且無視法律之禁止規定，持有具殺傷力之改造槍枝
    、子彈，對社會治安造成潛在危害甚鉅，其行為不宜輕宥，
    惟念其前未曾受有期徒刑之宣告，有台灣高等法院被告前案
    紀錄表在卷可稽，其所持具有殺傷力之槍枝、子彈並未涉及
    其他犯罪等一切情狀，量處如主文第2 項所示之刑，並就罰
    金部分考量被告之智識程度為高中肄業，家境小康及其經營
    殯葬業之營收（見原審卷第10頁）等其他一切情狀，諭知如
    主文所示易服勞役之折算標準，以示懲儆。末查，附表編號
    1 所示之槍枝1 支（含彈匣1 個），係屬違禁物，已如前述
    ，應依刑法第38條第1 項第1 款規定沒收之，至於扣案之口
    徑9 釐米制式子彈1 顆及直徑9 釐米金屬彈頭之土造子彈1
    顆，因均經試射完畢而不存在，自不另予宣告沒收。
據上論斷，應依刑事訴訟法第369 條第1 項前段、第364 條、第
299 條第1 項前段，槍砲彈藥刀械管制條例第8 條第4 項、第12
條第4 項，刑法第11條前段、第55條、第42條第3 項、第38條第
1 項第1 款，判決如主文。
本案經檢察官陳建年到庭執行職務。
中    華    民    國    97    年    3     月    31    日
                  刑事第三庭    審判長法  官  周賢銳
                                      法  官  黃憲文
                                      法  官  黃仁松
以上正本證明與原本無異。
如不服本判決應於收受本判決後10日內向本院提出上訴書狀，其
未敘述上訴理由者，並得於提起上訴後10日內向本院補提理由書
狀（均須按他造當事人之人數附繕本）「切勿逕送上級法院」。
中    華    民    國    97    年    3     月    31    日
                                      書記官  馬蕙梅
附錄本件判決論罪科刑法條：
槍砲彈藥刀械管制條例第8 條第4 項
未經許可，持有、寄藏或意圖販賣而陳列第1 項所列槍枝者，處
3 年以上10年以下有期徒刑，併科新臺幣700 萬元以下罰金。
槍砲彈藥刀械管制條例第12條第4 項
未經許可，持有、寄藏或意圖販賣而陳列子彈者，處5 年以下有
期徒刑，併科新台幣300 萬元以下罰金。
附表
┌──┬──────────────┬───┬───────────┐
│編號│物    品    名    稱        │ 數量 │ 備                 註│
├──┼──────────────┼───┼───────────┤
│1   │仿貝瑞廠塔84型半自動改造手槍│ 1 枝 │槍枝管制編號0000000000│
│    │                            │      │（內含彈匣1 個）      │
├──┼──────────────┼───┼───────────┤
│2   │9MM制式子彈                 │ 1 顆 │經鑑定試射而不存在    │
├──┼──────────────┼───┼───────────┤
│3   │9MM土造子彈                 │ 1 顆 │經鑑定試射而不存在    │
└──┴──────────────┴───┴───────────┘


司法院資訊處製作；財團法人民間司法改革基金會備份。
